臺灣臺南地方法院刑事判決　　　　　　　　　　　　　　九十三年度交訴字第七號
　　公　訴　人　臺灣台南地方法院檢察署檢察官
　　被　　　告　丙○○
右列被告因公共危險等案件，經檢察官提起公訴（九十二年度偵字第六六二二號），
被告就被訴事實為有罪之陳述，本院裁定進行簡式審判程序，判決如左：
    主  文
丙○○因過失傷害人，處有期徒刑月，如易科罰金，以佰元折算壹日；又駕駛動
力交通工具肇事，致人傷而逃逸，處有期徒刑陸月，如易科罰金，以佰元折算壹日
。應執行有期徒刑柒月，如易科罰金，以佰元折算壹日。
    事  實
一、丙○○於民國九十二年五月十日上午，無照騎乘車號ＵＰＤ─９３９號輕機車，
    沿台南市○區○○路二段由東往西方向行駛，於同日上午八時四十五分許，行至
    東門路二段一八七號前之機慢車優先道時，本應注意其並未考領機車駕照，不得
    騎駛機車上路，且機車超車時，應在前行車減速靠邊表示允讓後，後行車始得超
    越，超越時並於前車左側保持半公尺以上之間隔超過，而依當時情況，客觀上又
    無不能注意之情事，其能注意竟疏未注意保持安全間隔即貿然欲由左側超越前行
    車，致其機車右前車頭碰撞到同向前方，由乙○○所騎駛而行駛在同一機慢車優
    先道上之車號ＦＹ７—１１９號重機車左後車身，造成乙○○及丙○○均失控而
    雙雙人車倒地，乙○○並因之受有左肘、膝及兩手挫傷等傷害，詎丙○○於肇事
    後，因無照駕車心生害怕，竟在扶起自己倒地之機車後逕自駕車逃逸，幸經乙○
    ○記下丙○○所騎之機車車牌號碼並報警後，始為警循線查獲。
二、案經乙○○訴由台南市警察局第一分局報請臺灣台南地方法院檢察署檢察官偵查
    起訴。
    理  由
一、訊據被告對於右開時、地騎車行經該處發生碰撞車禍並致告訴人乙○○人車倒地
    受傷，及其肇事後未留在現場且未報警即逕行駛離之事實均坦承不諱，核與告訴
    人乙○○於警、偵訊及本院審訊時到庭陳述之情節相符，又告訴人乙○○遭被告
    騎車撞及後，受有如事實欄所載之傷害乙節，亦有復興外科診所診斷證明書一紙
    附卷可稽，此外復有道路交通事故現場圖暨道路交通事故調查報告表共三紙、台
    南市警察局舉發違反道路交通管理事件通知單影本三紙、車籍作業系統─查詢認
    可資料一紙、道路交通事故現場蒐證照片十一幀在卷可資佐證。按汽車（均含機
    器腳踏車，下同）駕駛人，有未領有駕駛執照駕車情形者，處新臺幣六千元以上
    一萬二千元以下罰鍰，並當場禁止其駕駛及扣留其車輛牌照，道路交通管理處罰
    條例第二十一條第一項第一款定有明文。次按汽車超車時，應在前行車減速靠邊
    表示允讓後，後行車始得超越，超越時並於前車左側保持半公尺以上之間隔超過
    ，道路交通安全規則第一百零一條第五款亦規定甚明。查被告雖未考領有機車駕
    照，有交通部公路總局嘉義區監理所台南監理站九十三年四月十六日嘉監南字第
    ０９３０００８３４５號函一紙敘明在卷可憑，惟其既要行駛機車上路，為維護
    交通秩序及確保交通安全，對於上開道路交通管理處罰條例及道路交通安全規則
    自應知悉，為其應注意之事項，而肇事當時係日間自然光線、天氣晴朗、雙線道
    、路面柏油、標線清晰、有快車道及機慢車優先道劃分、路面乾燥、無缺陷、無
    障礙物、視距良好、速限五十公里，有前開道路交通事故調查報告表存卷可考，
    據此判斷，足見依當時狀況被告客觀上並無不能注意之情狀，詎被告丙○○應注
    意能注意竟疏未注意其並未考領機車駕照，不得騎車上路竟仍無照行車，且復未
    注意保持安全間隔即貿然欲由左側超越前行車，致其機車右前車頭碰撞到同向前
    方騎駛機車在同一車道上之乙○○，造成其本人及乙○○均因失控而人車倒地，
    乙○○並因之受有傷害，被告自有違前開規定之注意義務，其顯有過失，臺灣省
    台南區車輛行車事故鑑定委員會亦同此認定，並鑑定被告為肇事原因，乙○○無
    肇事因素，有該委員會南鑑字第九三０一三一號鑑定意見書在卷可為佐參。又被
    告之過失行為與告訴人所受上開傷害之間，顯有相當因果關係，亦無疑義。另被
    告既明知其有與人發生撞擊車禍，其因害怕無照駕車會遭處罰，竟在扶起自己倒
    地之機車後，未留在現場救護傷者或向警方報案即逕自駕車離去等情以觀，其所
    為顯係駕車肇事逃逸之舉，且有肇事逃逸之意圖甚明。從而本件事證已甚明確，
    被告前揭犯行均堪以認定。
二、核被告丙○○所為，係犯刑法第二百八十四條第一項前段之過失傷害罪及同法第
    一百八十五條之四之駕車肇事逃逸罪。其所犯上開二罪間，犯意各別，行為互殊
    ，應予分論併罰。又其係無駕駛執照駕車，因而致人受傷，故前開過失傷害罪部
    分，應依道路交通管理處罰條例第八十六條第一項規定加重其刑。爰審酌被告犯
    罪之動機、目的、手段，其生活狀況、智識程度，與本件犯罪所生之危險、損害
    、告訴人傷勢之輕重、被告犯罪後之態度及其尚未與告訴人達成民事和解等一切
    情狀，分別量處如主文所示之刑，並均諭知易科罰金之折算標準及定其應執行刑
    ，以資懲儆。
據上論斷，應依刑事訴訟法第二百七十三條之一第一項、第二百九十九條第一項前段
，道路交通管理處罰條例第八十六條第一項，刑法第二百八十四條第一項前段、第一
百八十五條之四、第四十一條第一項前段、第二項、第五十一條第五款，罰金罰鍰提
高標準條例第一條前段、第二條，判決如主文。
本案經檢察官甲○○到庭執行職務。
中      華      民      國      九十三      年     九     月    十四    日
                                      臺灣臺南地方法院交通法庭
                                          法  官    張  瑛  宗
右正本證明與原本無異。
如不服本判決，應於判決送達後十日內，向本院提出上訴狀。
                                          書記官    陳  志  德
中      華      民      國      九十三      年     九     月    十四    日
附錄本案論罪科刑法條：
中華民國刑法第一百八十五條之四
駕駛動力交通工具肇事，致人死傷而逃逸者，處六月以上五年以下有期徒刑。
中華民國刑法第二百八十四條
(過失傷害罪)
因過失傷害人者，處六月以下有期徒刑、拘役或五百元以下罰金，致重傷者，處一年
以下有期徒刑、拘役或五百元以下罰金。
從事業務之人，因業務上之過失傷害人者，處一年以下有期徒刑、拘役或一千元以下
罰金，致重傷者，處三年以下有期徒刑、拘役或二千元以下罰金。
